【裁判字號】    89,上訴,147
【裁判日期】    890322
【裁判案由】    重利
【裁判全文】
臺灣高等法院高雄分院刑事判決                    八十九年度上訴字第一四七號
    上訴人  台灣高雄地方法院檢察署檢察官
    被  告  甲○○
    選任辯護人  單文程
右上訴人因被告重利案件，不服臺灣高雄地方法院八十八年度訴字第七五七號中華民
國八十八年十二月二十一日第一審判決（起訴案號：臺灣高雄地方法院檢察署八十七
年度偵字第二一九九三號），提起上訴，本院判決如左：
      主  文
上訴駁回。
      理  由
一、公訴意旨如起訴書所載。（如附件）。
二、按犯罪事實應依證據認定之，無證據不得推定其犯罪事實，刑事訴訟法第一百五
    十四條定有明文；茍積極證據不足為不利於被告事實之認定時，即應為有利於被
    告之認定，更不必有何有利之證據（最高法院三十年上字第八一六號判例參照）
    。
三、本件公訴意旨認被告甲○○涉有刑法第三百四十五條之常業重利罪嫌，無非係以
    告訴人乙○○之指述，及其提出之支票明細表附卷為憑，並認被告若與綽號「大
    蔣」、「小蔣」之不詳姓名男子間並無犯意之聯絡，何以不提供該人之資料以供
    調查，甚且又向廖智蘭借用銀行帳戶供該人用以提示票款，顯與常情有違云云，
    為其主要論據。
四、訊據被告甲○○固不否認確有於八十六年十月初申請開立一個銀行帳戶及八十七
    年二月間向廖智蘭借用銀行帳戶供一自稱蔣先生之男子使用等情，惟堅詞否認涉
    有共同常業重利之犯行，辯稱：因蔣先生自稱所經營之公司常有客票進出，為節
    稅之故，遂向伊借用銀行帳戶使用，伊事前並不知情蔣先生是要用以放高利貸之
    用等語。經查：
  (一)告訴人乙○○於八十六年十一月五日向綽號「大蔣」之不詳姓名男子借款十五萬
    元，月息六十分後，陸續簽發支票八十一張交付，用以繳付利息及本金，而所簽
    發之支票均是由華南銀行鳳山分行五甲辦事處，甲○○所屬0000000000000 號帳
    戶及廖智蘭所屬 0000000000000號帳戶提示兌領等情，業經告訴人指述明確，並
    有世華銀行八十七年八月六日世銀前金字第四八號函、華南銀行八十七年八月十
    三日華鳳五字第七四號函及告訴人提出之支票明細一份在卷可證，告訴人此部分
    指述應屬實情，先此敘明。
  (二)據告訴人供稱：伊是以電話與蔣先生取得連絡後，由蔣先生親自拿現金十五萬元
    借我，事後繳交利息或還款事宜亦均是與蔣先生連絡，而八十七年五月十三日也
    是蔣先生夥同二名不詳姓名男子共同毆打伊等語，佐以告訴人於警訊及本院審理
    時指認被告後，供稱並不認識被告之情，由此足以證明告訴人向蔣先生借款過程
    中，被告從未參與乙情，堪足認定。
  (三)被告是將其所屬與廖智蘭所屬前揭二個銀行帳戶之存摺、印鑑及金融卡全數交與
    蔣先生乙情，亦分別經被告與證人廖智蘭供述在卷，互核其二人供述情節相符，
    再者，觀之卷附前述二銀行帳戶存款往來明細及存款取款憑條、匯款申請單、轉
    帳支出傳票所載，其上之筆跡經核對結果，均與被告之筆跡不符，足見上述二銀
    行帳戶中支出款項部分顯非被告所為，亦足認定。
    綜上所述，告訴人向蔣先生借款過程中，被告既未參與，且其所提供之上述二銀
    行帳戶中款項支出部分，亦非被告所為，雖被告確有提供上述銀行帳戶供蔣先生
    使用，核與一般事理不符，但被告於提供銀行帳戶供蔣先生使用之際，是否確知
    蔣先生是從事重利之違法行為，實乏積極證據可為佐憑，故尚難僅憑被告提供銀
    行帳戶供其使用，遽以推斷被告對蔣先生違法從事重利之犯行事先即已知情。被
    告所辯上述情詞尚非全然無據。此外，又查無其他積極證據足以證明被告有共犯
    常業重利之犯行。
五、原審以不能證明被告犯罪而為無罪之判決，核無不合，檢察官上訴意旨仍執陳詞
    認被告有共犯常業重利犯行，而指摘判決不當，為無理由，應予駁回。
據上論斷，應依刑事訴訟法第三百六十八條，判決如主文。
本案經檢察官郭振昌到庭執行職務。
中    華    民    國     八十九     年       三       月     二十二   日
                              臺灣高等法院高雄分院刑事第二庭
                                  審判長法官  曾永宗
                                        法官  曾玉英
                                        法官  邱永貴
右正本證明與原本無異。
檢察官如不服本判決，應於判決送達後十日內向本院提出上訴狀，其未述理由者並
應於提出上訴狀後十日內向本院補提理由書（應附繕本)。
被告不得上訴。
                                      書記官  鄭靜芳
中    華    民    國     八十九     年       三       月     二十四   日
                                                                    Ｊ


司法院資訊處製作；財團法人民間司法改革基金會備份。
